臺灣桃園地方法院刑事判決　　　　　　100年度簡上字第216號
公　訴　人　臺灣桃園地方法院檢察署檢察官
上　訴　人
即　被　告　呂昱賢
選任辯護人　周紫涵律師
上列上訴人因恐嚇案件，不服本院刑事庭100 年度簡字第44號，
中華民國100 年3 月9 日第一審刑事簡易判決（聲請簡易判決處
刑案號：99年度偵字第12527 號），提起上訴，本院管轄之第二
審合議庭判決如下：
    主  文
原判決撤銷。
呂昱賢以加害生命、身體之事，恐嚇他人致生危害於安全，累犯
，處有期徒刑肆月，如易科罰金，以新臺幣壹仟元折算壹日。扣
案之黑色玩具手槍壹支沒收。
    事  實
一、呂昱賢前因賭博案件，經本院以95年簡字第235 號判決判處
    有期徒刑6 月確定，於民國95年9 月29日入監執行，嗣於96
    年3 月28日執行完畢。詎猶不知悔改，緣其父呂建安（另經
    檢察官為不起訴處分確定）於99年4 月6 日上午8 時許，在
    桃園縣龍潭鄉○○路416 巷7 弄10號鄰居黃秀秋之住處門口
    ，因道路占用問題與黃秀秋發生爭執、推擠，呂昱賢在隔鄰
    之自家住處門前見狀，旋前往該處，基於恐嚇之犯意，自隨
    身攜帶之背包中取出客觀上足以對人之生命、身體安全產生
    危害之黑色玩具手槍1 支（不具殺傷力），將槍口朝向黃秀
    秋，以加害生命、身體之方式，恫嚇黃秀秋，致黃秀秋無從
    辨識該槍之真假，而心生畏懼，致生危害於其安全。俟呂昱
    賢偕同呂建安欲離去之際，黃秀秋（業經本院以100 年度簡
    字第44號判決確定）亦基於公然侮辱、恐嚇之犯意，在上開
    不特定人得以共見共聞之地點，對呂建安辱罵「幹你娘」等
    貶抑性言詞，足以毀損呂建安之名譽、貶低呂建安之社會評
    價（公然侮辱部分業據呂建安撤回告訴）。繼以加害生命、
    身體之事，向呂建安恫稱：「你再來，我會打斷你的狗腿」
    等語，使呂建安心生畏懼，致生危害於安全，嗣經警據報到
    場處理，並扣得呂昱賢所有之上開黑色玩具手槍1 支，而查
    悉上情。
二、案經桃園縣政府警察局龍潭分局報告臺灣桃園地方法院檢察
    署檢察官偵查起訴。
    理  由
壹、證據能力部分：
一、按被告之自白，非出於強暴、脅迫、利誘、詐欺、疲勞訊問
    、違法羈押或其他不正之方法，且與事實相符者，得為證據
    ，刑事訴訟法第156 條第1 項定有明文。查被告呂昱賢於警
    詢及偵訊中所為不利於己之陳述，並無出於警員或檢察官以
    強暴、脅迫、利誘、詐欺、疲勞訊問、違法羈押或其他不正
    之方法而取得，此為被告所不爭執，依刑事訴訟法第156 條
    第1 項規定，應認具有證據能力。至於被告之警詢筆錄經本
    院勘驗後確有部分筆錄記載與錄音內容未盡相符之處（見本
    院卷第36頁背面至38頁背面勘驗筆錄），此部分筆錄內容自
    應以勘驗筆錄記載之譯文為準，先予敘明。
二、次按「被告以外之人於審判外之陳述，雖不符刑事訴訟法第
    159 條之1 至第159 條之4 之規定，而經當事人於審判程序
    同意作為證據，法院審酌該言詞陳述或書面陳述作成時之情
    況，認為適當者，亦得為證據。當事人、代理人或辯護人於
    法院調查證據時，知有刑事訴訟法第159 條第1 項不得為證
    據之情形，而未於言詞辯論終結前聲明異議者，視為有前項
    之同意。」，刑事訴訟法第159 條之5 亦有明定。查本判決
    所引用以下審判外作成之相關供述證據，公訴人、被告及辯
    護人於本院準備程序、審判期日均表示無意見而不予爭執，
    亦未於言詞辯論終結前聲明異議，本院審酌上開證據資料製
    作時之情況，尚無違法取得及證明力明顯過低之瑕疵，認以
    之作為證據應屬適當，而其餘所依憑判斷之非供述證據，本
    院亦查無有何違反法定程序取得之情形，且上開各該證據均
    經本院於審判期日依法進行證據之調查、辯論，被告於訴訟
    上之防禦權，已受保障，故上開證據資料均有證據能力。
貳、實體部分：
一、訊據被告呂昱賢就其於上開時、地因故與黃秀秋發生爭吵等
    情固供承屬實，惟矢口否認有何恐嚇之犯行，辯稱：其原本
    在住家前清掃野狗糞便，持可擊發ＢＢ彈之玩具槍射擊地面
    趨趕野狗，後因目睹黃秀秋與其父親呂建安爭執、推擠，乃
    趕往現場查看，雖順手拿著玩具槍，但未將槍口朝向黃秀秋
    ，實無恐嚇犯意，且黃秀秋在其等離開之際，亦恫稱：「你
    再來我會打斷你的狗腿」等語，自未心生恐懼云云。經查：
(一)、上揭犯罪事實，業據被告於警詢中及偵訊時供稱：當時因黃
    秀秋不讓其父親呂建安經過她家門口，黃秀秋又一直推呂建
    安，所以將玩具槍拿出來「亮」黃秀秋，想說嚇嚇黃秀秋等
    語在卷（見偵查卷第41頁，本院卷第37頁、第37頁背面、第
    56頁背面），核與證人即告訴人黃秀秋於警詢、偵訊及本院
    審理時證稱：其與被告之父親發生口角，嗣被告即至其住處
    門口與其爭吵，復自隨身包包內取出手槍指著其，當時很緊
    張、很害怕，就一直大喊「他有槍」等語（見偵查卷第15頁
    、第42頁，本院卷第53至54頁、第57頁），及證人蕭保祿於
    檢察官偵訊時具結證稱：當時目睹呂建安與黃秀秋在住家門
    口發生肢體衝突，經其出言制止後，呂建安就離開。嗣後呂
    建安又帶著被告來其家門口，不知跟黃秀秋談論什麼，接著
    黃秀秋就大喊有槍，乃立刻報警等語（見偵查卷第48至49頁
    ），以及證人呂建安於警詢及偵訊時陳稱：其子呂昱賢當時
    確有持1 支黑色玩具槍到現場，並與黃秀秋發生口角等語（
    見偵查卷第8 頁、第40頁）大致相符，此外，復有扣案之黑
    色玩具手槍1 支可為佐證（見偵查卷第26至27頁），是被告
    確有前揭時、地，將黑色玩具手槍指向黃秀秋之事實，堪以
    認定。
(二)、被告雖以前詞置辯，惟查：
(1)、被告於警詢及檢察官偵訊時已明確供稱向黃秀秋亮出玩具槍
    之目的，是想嚇嚇黃秀秋等語，業如前述，被告並供承：當
    時一大早8 點多，我在車庫前趕狗後，準備出發去上班，我
    爸爸和黃秀秋講話很大聲，後來他們起衝突動手，我才拿著
    槍從我家門口走過去等語（見本院卷第55頁背面），是彼時
    被告父親因故與告訴人黃秀秋發生爭執、肢體衝突，雙方互
    不相讓，態勢劍拔弩張，被告見狀手持槍枝前與告訴人黃秀
    秋理論，衡情自在助勢、嚇阻對方，況被告前已供稱將手槍
    拿出來「亮」黃秀秋，目的是要嚇嚇黃秀秋，足徵被告主觀
    上確係以向告訴人黃秀秋亮出槍枝，作為恫嚇告訴人黃秀秋
    生命、身體安全之手段，而使黃秀秋心生畏懼，被告於本院
    訊問時改稱其持槍目的僅為驅趕野狗，並無恐嚇黃秀秋之犯
    意云云，無非係避重就輕之詞，不足採信。
(2)、又刑法所謂恐嚇，凡一切之言語、舉動足以使他人生畏懼心
    者，均包含在內，而該言語或舉動是否足以使他人生畏怖心
    ，應依社會一般觀念衡量之，如行為人之言語、舉動，依社
    會一般觀念，均認係惡害之通知，而足以使人生畏佈心者均
    屬之，最高法院著有22年上字第1310號判例意旨、84年台上
    字第813 號判決意旨可資參照。查證人黃秀秋於警詢、偵查
    中及本院審理時均證稱：當時非常害怕，一直喊叫「他有槍
    」，要其先生報警等語明確（見偵查卷第15頁、第42頁，本
    院卷第53頁背面）。衡諸常情，任何一般人處於已與對方發
    生爭執之情況下，突見該人手持黑色手槍指向其身體部位，
    均不可能不產生畏懼感，被告於其父親與告訴人黃秀秋發生
    爭執之際，拿出黑色玩具手槍後將槍口指向告訴人黃秀秋之
    行為，確已致告訴人黃秀秋產生生命、身體之危害之畏懼感
    ，甚為明確。被告猶辯稱黃秀秋未心生恐懼云云，自不可採
    。
(三)、至於證人江陳金聯、徐張米華固於偵訊時均證稱：沒有看到
    被告將玩具槍口朝向黃秀秋等語（見偵查卷第57頁），惟證
    人江陳米聯於案發當時僅走過巷子口，證人徐張米華亦僅走
    到路口，此同經其等陳明在卷（見偵查卷第57頁），顯見證
    人江陳金聯、徐張米華距離被告、呂建安與告訴人黃秀秋爭
    執之地點尚有一段距離，則其等未目睹被告將玩具槍指向告
    訴人黃秀秋之情，與經驗法則及一般事理常情並無違背，自
    難以此為有利被告之認定。
(四)、綜上所述，被告所辯上情，顯係事後卸責之詞，不足採信。
    本件事證已臻明確，其犯行堪以認定，應予依法論科。
二、核被告所為，係犯刑法第305 條之恐嚇危害安全罪。被告前
    因賭博案件，經本院以95年簡字第235 號判決判處有期徒刑
    6 月確定，於95年9 月29日入監執行，嗣於96年3 月28日執
    行完畢，此有臺灣高等法院被告前案紀錄表在卷可稽，其於
    受有期徒刑之執行完畢後，5 年以內故意再犯本件有期徒刑
    以上之罪，為累犯，應依刑法第47條第1 項規定加重其刑。
三、上訴人即被告雖以前揭情詞置辯，然被告所辯均不足採信，
    已詳如前述。原審基於上開事證，論處被告罪刑，固非無見
    。惟按科刑判決所認定之事實，與所採之證據，不相適合，
    即屬證據上理由矛盾，其判決當然為違背法令。刑事訴訟法
    上所謂認定犯罪事實之證據，係指足以證明被告確有犯罪行
    為之積極證據而言，該項證據必須適合於被告犯罪事實之認
    定，始得採為斷罪之資料，最高法院著有69年台上字第4913
    號判例意旨可資參照。查證人江陳金聯、徐張米華於偵查中
    均證稱未目睹被告將槍口指向黃秀秋等語（見偵查卷第57頁
    ），證人鍾水芳更已陳明：事發當時其不在場，未目睹被告
    、呂建安與黃秀秋之爭執過程等語明確（見偵查卷第58頁）
    ，惟原審判決卻於理由中率論證人江陳金聯（原判決誤載為
    江陳米聯）、徐張米華、鍾水芳證述之情節與告訴人黃秀秋
    之指述相符，已有理由矛盾之違法，且被告前因賭博案件，
    經本院以95年簡字第235 號判決判處有期徒刑6 月確定，於
    95年9 月29日入監執行，嗣於96年3 月28日執行完畢，此有
    臺灣高等法院被告前案紀錄表在卷可憑，原審卻認被告所犯
    上開案件係於96年3 月29日始執行完畢，亦有未恰。上訴人
    即被告雖非以此為由提起上訴，惟因原判決既有上開違誤之
    處，自應由本院將原判決撤銷改判。爰審酌被告僅因細故，
    即持狀似真槍之槍枝恐嚇告訴人黃秀秋，致其心生畏懼而危
    害於安全，且犯後飾詞卸責，心存僥倖，實不足取，惟其於
    原審審理時曾一度與告訴人黃秀秋達成調解，此有調解委員
    調解單1 紙存卷可查（見99年度審易字第1520號卷第27頁，
    100 年度易字第99號卷第29頁），犯罪所生危害非甚為嚴重
    ，兼衡其犯罪之動機、目的、手段、生活狀況、智識程度與
    素行等一切情狀，量處如主文所示之刑，並諭知易科罰金之
    折算標準。扣案不具殺傷力之黑色玩具手槍1 支，係被告所
    有供犯本件恐嚇罪所用之物，應依刑法第38條第1 項第2 款
    規定宣告沒收。
據上論斷，應依刑事訴訟法第455 條之1 第1 項、第3 項、第36
9 條第1 項前段、第364 條、第299 條第1 項前段，刑法第 305
條、第47條第1 項、第41條第1 項前段，刑法施行法第1 條之 1
第1 項、第2 項前段，判決如主文。
本案經檢察官張聰耀到庭執行職務。
中    華    民    國    100    年    8    月    23    日
                  刑事第五庭  審判長法  官  潘政宏
                                    法  官  張詠惠
                                    法  官  劉淑玲
以上正本證明與原本無異。
本判決不得上訴。
                                    書記官  許婉茹
中    華    民    國   100    年    8     月    25    日
附錄本案論罪科刑依據之法條：
中華民國刑法第305 條
以加害生命、身體、自由、名譽、財產之事，恐嚇他人致生危害
於安全者，處2 年以下有期徒刑、拘役或3 百元以下罰金。